【裁判字號】    98,上易,180
【裁判日期】    981221
【裁判案由】    公然侮辱
【裁判全文】
臺灣高等法院花蓮分院刑事判決         98年度上易字第180號
上  訴  人  臺灣臺東地方法院檢察署檢察官
被      告  乙○○
            甲○○○
上列上訴人因被告妨害名譽案件，不服臺灣臺東地方法院中華民
國98年11月11日98年度易字第239號第一審判決（起訴案號：臺
灣臺東地方法院檢察署98年度偵續字第5號），提起上訴，本院
判決如下：
    主  文
上訴駁回。
    理  由
一、依刑事訴訟法第350條、第361條、第362條、第367條規定，
    不服地方法院之第一審判決而上訴者，須提出上訴書狀，並
    應敘述具體理由，為上訴必備之程式；其所提出之上訴書狀
    並未敘述上訴理由，或僅曾以言詞陳述上訴理由者，均應於
    上訴期間屆滿後20日內補提理由書於第一審法院。第一審法
    院經形式審查，認逾期未補提上訴理由者，應定期間先命補
    正；逾期未補正者，為上訴不合法律上之程式，應以裁定駁
    回。倘已提出上訴理由，但所提非屬具體理由者，則由第二
    審法院以上訴不合法律上之程式，判決駁回。而所謂具體理
    由，必係依據卷內既有訴訟資料或提出新事證，指摘或表明
    第一審判決有何採證認事、用法或量刑等足以影響判決本旨
    之不當或違法，而構成應予撤銷之具體事由，始克當之（例
    如：依憑證據法則具體指出所採證據何以不具證據能力，或
    依憑卷證資料，明確指出所為證據證明力之判斷如何違背經
    驗、論理法則），倘僅泛言原判決認定事實錯誤、違背法令
    、量刑失之過重或輕縱，而未依上揭意旨指出具體事由，或
    形式上雖已指出具體事由，然該事由縱使屬實，亦不足以認
    為原判決有何不當或違法者（例如：對不具有調查必要性之
    證據，法院未依聲請調查亦未說明理由，或援用證據不當，
    但除去該證據仍應為同一事實之認定），皆難謂係具體理由
    ，俾與第二審上訴制度在請求第二審法院撤銷、變更第一審
    不當或違法之判決，以實現個案救濟之立法目的相契合，並
    節制濫行上訴（最高法院著有97年度台上字第892號判決可
    參）。
二、檢察官上訴意旨略以：原審量刑過輕，且被告等未曾於審理
    中向告訴人等道歉，是原判決量刑未符罪刑相當原則，尚有
    未洽等語，請求本院撤銷原判決，更為適法之判決。惟查，
    原審已就被告甲○○○及乙○○（原審判決及上訴書均誤載
    為陳豊富，爰更正之）母子犯罪之一切情狀，包括被告2人
    均素行良好，未曾受有期徒刑以上刑之宣告，犯罪當時係因
    告訴人丁○○、丙○○○2人於前往被告2人住處搬運物品時
    ，雙方因細故發生爭吵，被告2人僅係於爭執過程中一時激
    動而脫口出言侮辱，又考量其等行為對於告訴人2人名譽造
    成之干擾及危害程度、迄今尚未與告訴人2人達成和解等情
    詳為斟酌，而於法定刑度內分別量處其刑（見原判決第5、6
    頁），核與刑法第57條之規定意旨相契合，難謂有不符罪刑
    相當原則之情況。上訴理由泛言原判決量刑過輕，就原審已
    予審酌之科刑情狀再為爭執，從形式上審查，顯然不足以認
    為原判決有何違法或不當之情形，自不足以撤銷第一審判決
    ，該理由難謂具體。揆諸上開說明，本件上訴並不合於法律
    上之程式，且無從命補正，應予駁回，並不經言詞辯論為之
    。
據上論斷，應依刑事訴訟法第367條前段、第372條，判決如主文
。
中    華    民    國    98    年    12    月    21    日
                      刑事庭    審判長法  官 謝志揚
                                      法  官 劉雪惠
                                      法  官 張健河
以上正本證明與原本無異。
本件不得上訴。
中    華    民    國    98    年    12    月    21    日
                                      書記官 徐文彬


司法院資訊處製作；財團法人民間司法改革基金會備份。
